【裁判字號】    98,裁,537
【裁判日期】    980226
【裁判案由】    有關教育事務
【裁判全文】
最  高  行  政  法  院  裁  定
                                       98年度裁字第537號
上  訴  人  甲○○
被 上訴 人  臺北市中山區吉林國民小學
代  表  人  乙○○
上列當事人間有關教育事務事件，上訴人對於中華民國97年11月
12日臺北高等行政法院97年度訴字第1065號判決，提起上訴，本
院裁定如下：
    主  文
上訴駁回。
上訴審訴訟費用由上訴人負擔。
    理  由
一、按對於高等行政法院判決之上訴，非以其違背法令為理由，
    不得為之，行政訴訟法第242條定有明文。依同法第243條第
    1項規定，判決不適用法規或適用不當者，為違背法令；而
    判決有同條第2項所列各款情形之一者，為當然違背法令。
    是當事人對於高等行政法院判決上訴，如依行政訴訟法第24
    3條第1項規定，以高等行政法院判決有不適用法規或適用不
    當為理由時，其上訴狀或理由書應有具體之指摘，並揭示該
    法規之條項或其內容；若係成文法以外之法則，應揭示該法
    則之旨趣；倘為司法院解釋或本院之判例，則應揭示該判解
    之字號或其內容。如以行政訴訟法第243條第2項所列各款情
    形為理由時，其上訴狀或理由書，應揭示合於該條項各款之
    事實。上訴狀或理由書如未依此項方法表明，或其所表明者
    與上開法條規定不合時，即難認為已對高等行政法院判決之
    違背法令有具體之指摘，其上訴自難認為合法。
二、本件上訴人對於高等行政法院判決上訴，主張：
  (一)教師法第14條本在於保障教師之身分，其適用自應嚴格遵守
    文義解釋，不得恣意擴張。故該法條第6款所規定行為不檢
    有損師道，自應將「曾服公務，因貪污瀆職」之情事排除在
    外。原審認為第6款之規定並無事由之限制，顯與立法意旨
    有違，自屬行政訴訟法第243條第1項適用法規不當之違法。
  (二)被上訴人既於96年8月29日召開教師續聘審議，通過上訴人
    自96年8月1日起自97年7月31日止之聘任，並發給證書，自
    無理由推翻自發之聘書，其違法追溯既往，自屬明顯違法。
  (三)當日是由校長主持開會，上訴人只負責列席報告，決議表決
    時，被上訴人不准上訴人在場，故上訴人無法現場抗議決議
    之合法性，且上訴人列席報告時，只有5人在場，未達法定
    開會人數，應屬無效決議等語。
三、經查本案上訴人為被上訴人學校之教師，因涉貪瀆犯罪，經
    刑事法院諭知論罪科刑之判決，該刑案現繫屬最高法院審理
    中。又因其原來之聘期至96年7月31日屆滿，為此被上訴人
    乃召開「教師評審委員會」，按教師法第14條第1項第6款所
    定「行為不檢有損師道經有關機關查證屬實」之要件，對其
    作成「續聘」但也同時「繼續停聘」之決議，「停聘」決議
    並依同條第3項之規定，送請主管教育行政機關核准，在經
    核准後通知上訴人，上訴人則認該決議違法，而提起本件行
    政爭訟。核其前開上訴意旨，基於下述論點，無非對原審事
    實認定之職權行使，為不具備實質內容之空言指摘。復以其
    主觀而缺乏客觀法理基礎之個人意見，指摘原判決之法律論
    斷，而非具體表明原判決有「不適用法規」、「適用法規不
    當」，或有「行政訴訟法第243條第2項所列各款情形」，難
    認對該判決之如何違背法令已有具體之指摘。依首開規定及
    說明，應認其上訴為不合法。以下爰逐項說明上訴人各該上
    訴爭點不可採之原因：
  (一)從教師法第14條第1項各款之法條結構即可確知，其各款事
    由各自獨立，彼此間並無「特別法與普通法」之法條競合關
    係。因此上訴人是否具備該條項第6款之事由，本來即可依
    其條文構成要件，獨立為判斷及認定，並不受同條項第2款
    之影響。
  (二)被上訴人「教師評審委員會」對本案之決議內容是：「續聘
    」，但也同時「繼續停聘」，只不過「繼續停聘」決議，依
    法必須先報核准，才會有「續聘」與「停聘」先後表示之情
    形，又因停聘原因尚未消滅而繼續停聘，此與「法律效力不
    得追溯既往」原則完全無涉。
  (三)有關決議形成之待證事實，原判決已詳細說明心證形成理由
    ，並在理由中述明，其中至少有4名證人是上訴人指稱未參
    加會議，但卻在法院審理中到庭證稱：「確有參與決議」等
    語，足以推論上訴人之事實主張與實情不符。而上訴意旨對
    此沒有針鋒相對式之論駁，僅一再重複其個人片面認知之事
    實主張，難謂對原判決事實認定過程違法之指摘，已到達具
    體化之程度。
四、據上論結，本件上訴為不合法。依行政訴訟法第249條第1項
    前段、第104條、民事訴訟法第95條、第78條，裁定如主文
    。
中    華    民    國    98    年    2     月    26    日
                    最高行政法院第一庭
                        審判長法官  鄭  淑  貞
                              法官  林  茂  權
                              法官  侯  東  昇
                              法官  帥  嘉  寶
                              法官  胡  方  新
以  上  正  本  證  明  與  原  本  無  異
中    華    民    國    98    年    3     月    2     日
                              書記官  莊  俊  亨


司法院資訊處製作；財團法人民間司法改革基金會備份。
